臺灣高等法院刑事判決
109年度原上訴字第173號
上  訴  人  
即  被  告  曾榮偉
選任辯護人  劉世興律師          
上  訴  人  
即  被  告  林嘉樂
選任辯護人  李柏杉律師
            劉鑫成律師

上列上訴人因違反毒品危害防制條例案件，不服臺灣桃園地方法
院109年度原訴字第56號，中華民國109年9月25日第一審判決（
起訴案號：臺灣桃園地方檢察署107年度偵字第31471號），提起
上訴，本院判決如下：
    主  文
原判決撤銷。
曾榮偉共同販賣第三級毒品，處有期徒刑壹年拾月。緩刑伍年，
緩刑期間付保護管束，並應向指定之政府機關、政府機構、行政
法人、社區或其他符合公益目的之機構或團體，提供壹佰貳拾小
時之義務勞務。
林嘉樂共同販賣第三級毒品，處有期徒刑貳年。緩刑伍年，緩刑
期間付保護管束，並應向指定之政府機關、政府機構、行政法人
、社區或其他符合公益目的之機構或團體，提供壹佰貳拾小時之
義務勞務。
未扣案之不詳廠牌行動電話壹支（含門號0000000000號SIM 卡壹
張）沒收，於全部不能沒收或不宜執行沒收時，追徵其價額。
曾榮偉扣案之IPHONE 6S 行動電話壹支（IMEI：00000000000000
號，含門號0000000000號SIM卡壹張）沒收；未扣案之犯罪所得
新臺幣貳佰元沒收，於全部或一部不能沒收或不宜執行沒收時，
追徵其價額。
林嘉樂未扣案之犯罪所得新臺幣貳佰元沒收，於全部或一部不能
沒收或不宜執行沒收時，追徵其價額。
    事  實
一、曾榮偉、林嘉樂與蔣政均、丁鈞宏（蔣政均、丁鈞宏未據起
    訴）於民國107年6月間，以址設桃園市○○區○○段00000000地
    號之龍聖府為販毒據點，曾榮偉、林嘉樂分別與蔣政均、丁
    鈞宏輪流接聽行動電話門號0000000000號之販毒公線，並與
    購毒者談妥毒品交易事宜後，攜帶毒品前往指定地點進行毒
    品交易，分別為下列犯行：
㈠、曾榮偉明知4-甲基甲基卡西酮（Mephedrone）為毒品危害防
    制條例所列管之第三級毒品，非經許可不得販賣，與蔣政均
    共同意圖營利，基於販賣第三級毒品之犯意聯絡，於107年6
    月17日上午10時3分至10時38分許間，以上開販毒公線及000
    0000000門號接聽游力嘉以行動電話門號0000000000號撥打
    欲購買第三級毒品之來電後，旋前往桃園市○○區○○路000○0
    號附近，以新臺幣（下同）1,000元之價格販賣俗稱「喵喵
    」之摻有第三級毒品4-甲基甲基卡西酮成分之咖啡包2包予
    游力嘉。俟交易成功後，曾榮偉即自行抽取200元為報酬，
    再將其餘販毒價款交予蔣政均。
㈡、林嘉樂明知愷他命（Ketamine，俗稱K他命）為毒品危害防制
    條例所列管之第三級毒品，非經許可不得販賣，與丁鈞宏共
    同意圖營利，基於販賣第三級毒品之犯意聯絡，於107年6月
    27日下午3時41分至4時34分許間，以上開販毒公線接聽游力
    嘉以其同上門號撥打欲購買第三級毒品之來電後，旋前往桃
    園市大溪區某麥當勞速食店附近，以2,000元之價格販賣1克
    之第三級毒品愷他命予游力嘉。俟交易成功後，林嘉樂即自
    行抽取200元為報酬，再而將其餘販毒價款交予丁鈞宏。
二、嗣經警於107年11月13日下午1時許、晚上10時35分許，在上
    址龍聖府分別拘獲曾榮偉及林嘉樂，並自曾榮偉處扣得IPHO
    NE6S行動電話1支（IMEI：00000000000000號，含門號00000
    00000號SIM卡1張）；自林嘉樂處扣得愷他命6包（驗餘淨重
    共計5.0075公克），而悉上情。
三、案經海洋委員會海巡署偵防分署桃園查緝隊移送臺灣桃園地
    方檢察署檢察官偵查起訴。
    理  由
壹、證據能力：
一、按被告以外之人於審判外之言詞或書面陳述，除法律有規定
    者外，不得作為證據。又被告以外之人於審判外之陳述，雖
    不符合同法第159條之1至第159條之4之規定，但經當事人於
    審判程序同意作為證據，法院審酌該言詞陳述或書面陳述作
    成時之情況，認為適當者，亦得為證據；當事人、代理人或
    辯護人於法院調查證據時，知有第159條第1項不得為證據之
    情形，而未於言詞辯論終結前聲明異議者，視為有前項之同
    意，刑事訴訟法第159條第1項、第159條之5分別定有明文。
    本判決以下所引具傳聞性質之各項供述證據，經本院於審判
    期日提示並告以要旨後，檢察官、上訴人即被告曾榮偉、林
    嘉樂及其等辯護人均表示無意見而不予爭執，且迄言詞辯論
    終結前亦未有所異議，本院復查無該等證據有違背法定程序
    取得或顯不可信之外部情狀，揆諸刑事訴訟法第159條之5規
    定，應均有證據能力。
二、至本件認定事實所引用之非供述證據，並無證據證明係公務
    員違背法定程式所取得，亦無刑事訴訟法第159條之4顯有不
    可信之情況與不得作為證據之情形，且經本院於審判期日依
    法進行證據之調查、辯論，被告於訴訟上之程序權即已受保
    障，亦應有證據能力。
貳、實體部分：：
一、上開犯罪事實，業據被告二人於本院審理時坦承不諱，並查
    ：
㈠、事實欄一、㈠即被告曾榮偉部分：
    此部分事實，亦據被告曾榮偉於警詢及偵查時供承不諱（見
    偵字第31471號〈下稱偵字卷〉第13頁、第185頁反面），核與
    證人游力嘉於警詢及偵查之證述相符（見偵字卷第61至65頁
    、第178頁正反面），並有通訊監察譯文1份附卷可稽（見偵
    字卷第66頁），復有被告曾榮偉持與證人游力嘉聯繫之IPHO
    NE6S行動電話1支（含門號0000000000號SIM卡1張）扣案可
    證，足認被告曾榮偉上開任意性自白確與事實相符，堪以採
    信。
㈡、事實欄一、㈡即被告林嘉樂部分：
    此部分事實，亦據被告林嘉樂於偵查中坦承不諱（見偵字卷
    第181頁反面至第182頁），核與證人游力嘉於警詢及偵查之
    證述相符（見偵字卷第64至65頁、第178頁反面）。又被告
    林嘉樂為警查獲時，同時遭扣得6包愷他命，有海洋委員會
    海巡署偵防分署桃園查緝隊搜索扣押筆錄、扣押物品目錄表
    、毒品照片及交通部民用航空局航空醫務中心107年11月26
    日航藥鑑字第0000000號毒品鑑定書在卷可佐（見偵字卷第7
    5至77、82至83、208頁），且除上開補強證據外，另有被告
    林嘉樂與證人游力嘉交易之現場照片附卷可稽（見偵字卷第
    91頁），足認被告林嘉樂前揭任意性自白確與事實相符，堪
    予採信。 
㈢、綜上事證明確，被告二人販賣第三級毒品犯行均堪認定，應
    依法論科。
二、論罪：
㈠、按行為後法律有變更者，適用行為時之法律；但行為後之法
    律有利於行為人者，適用最有利於行為人之法律，刑法第2
    條第1項定有明文。被告為本案犯行後，毒品危害防制條例4
    條、第17條第2項規定於109年1月15日修正公布，並於同年7
    月15日開始施行，與本案相關部分，說明如下：
　⒈毒品危害防制條例第4條第3項規定部分：
　　修正前毒品危害防制條例第4條第3項規定為：「製造、運輸
    、販賣第三級毒品者，處7年以上有期徒刑，得併科新臺幣7
    百萬元以下罰金」，修正後則規定：「製造、運輸、販賣第
    三級毒品者，處7年以上有期徒刑，得併科新臺幣1千萬元以
    下罰金」，經比較新舊法，修正後毒品危害防制條例第4條
    第3項所規定罪刑部分，其中得併科罰金刑上限自700萬元提
    高至1,000萬元，相較後修正前之規定顯然較有利於行為人
    。
　⒉毒品危害防制條例第17條第2項自白減刑規定部分：
　　修正前毒品危害防制條例第17條第2項規定「犯第4條至第8
    條之罪於偵查及審判中均自白者，減輕其刑」，修正後則規
    定「犯第4條至第8條之罪於偵查及歷次審判中均自白者，減
    輕其刑」，經比較新舊法結果，修正後毒品危害防制條例第
    17條第2項規定犯販賣第二級毒品罪者，須於偵查及「歷次
    」審判中均自白，方得依該條規定減輕其刑，相較於修正前
    除偵查中自白外，僅須於審判中曾經自白即可減刑之規定而
    言，自以修正前毒品危害防制條例第17條第2項之規定對被
    告較為有利。
　⒊經綜合比較後，依刑法第2條第1項前段規定，應適用被告行
    為時即修正前毒品危害防制條例之上開規定。　　　　　　
㈡、核被告二人所為，均係犯修正前毒品危害防制條例第4條第3
    項之販賣第三級毒品罪。被告曾榮偉、林嘉樂就上開犯行，
    分別與蔣政均、丁鈞宏有犯意聯絡及行為分擔，各應論以共
    同正犯。
㈢、刑之減輕事由：
　⒈修正前毒品危害防制條例第17條第2項：
　　按修正前毒品危害防制條例第17條第2項規定，犯第4條至第
    8條之罪於偵查及審判中自白者，減輕其刑，旨在獎勵犯罪
    行為人之悛悔，同時使偵、審機關易於發現真實，以利毒品
    查緝，俾收防制毒品危害之效。從而只須在偵查及審判階段
    各有一次以上之自白，不論該被告之自白，係出於自動或被
    動、簡單或詳細，並其自白後有無翻異，即應依法減輕其刑
    。被告二人於偵查中及本院審理時，均自白犯行，業如前述
    ，各應依修正前毒品危害防制條例第17條第2項規定，減輕
    其刑。
　⒉刑法第59條適用之說明：
　⑴按刑法第59條規定犯罪之情狀可憫恕者，得酌量減輕其刑，
    就販賣毒品案件中，同為販賣毒品之人，其原因動機不一，
    犯罪情節未必盡同，或有大盤毒梟者，亦有中、小盤之分，
    甚或僅止於吸毒者友儕間為求互通有無之有償轉讓者亦有之
    ，其販賣行為所造成危害社會之程度自屬有異，於此情形，
    倘依其情狀處以適當徒刑，即足以懲儆，並可達防衛社會之
    目的者，自非不可依客觀之犯行與主觀之惡性二者加以考量
    其情狀，是否有可憫恕之處，適用刑法第59條之規定酌量減
    輕其刑，期使個案裁判之量刑，能斟酌至當，符合比例原則
    （最高法院95年度台上字第6157號判決意旨參照）。
　⑵查被告二人所犯上開販賣第三級毒品犯行，固值非難，惟衡
    以其等單次販賣毒品之數量非多，各次販賣對價僅為1,000
    元、2,000元，且獲得報酬為200元，實未獲取重大利益，與
    販賣毒品謀取鉅額獲利或查獲大量毒品之情形有別，販賣對
    象亦僅為游力嘉1人，尚非大盤中盤大量散布販賣之情形。
    衡酌上述各情，認被告二人所犯之罪，經依修正前毒品危害
    防制條例第17條第2項規定減輕其刑後，仍有情輕法重之情
    ，在客觀上足以引起一般人之同情，爰分別依刑法第59條規
    定各酌減其刑，並各再遞減之。　　　 　
三、撤銷改判之理由：
㈠、原審認被告二人所涉犯行事證明確，予以論罪科刑，固年無
    見。惟查：⒈被告二人所犯上開犯行，於偵查及本院審理時
    業已坦認犯行，而有修正前毒品危害防制條例第17條第2項
    規定之適用，原審未適用前開規定，即有未洽。⒉被告二人
    上訴請求從輕量刑，且被告所為販賣第三級毒品犯行，均有
    刑法第59條規定之適用，審未予審酌而為科刑，自有違誤。
    被告上訴指摘於此，為有理由。是原判決既有上開違誤可議
    之處，自屬無可維持，應予撤銷改判。　　　　　
㈡、爰審酌被告二人不思依循正軌賺取金錢，明知毒品具有高度
    成癮性，戕害國人身心健康、危害社會秩序至鉅，仍恣意販
    售營利，法治觀念薄弱，行為偏差，應嚴予非難，惟兼衡被
    告二人素行尚可，並考量其等犯罪動機、目的、手段、生活
    狀況、品行、智識程度、販賣毒品之數量及所得尚屬有限，
    犯後坦承犯行等情狀，分別量處如主文第2、3項所示之刑。
㈢、緩刑之宣告：
　　被告二人前未曾因故意犯罪受有期徒刑以上刑之宣告，有本
    院被告前案紀錄表附卷可憑，其因年輕識淺，思慮難免欠周
    ，未能體察其行為之嚴重性，致罹刑典，犯後已坦承犯行，
    反躬自省，經此偵查、審判及刑罰宣告之教訓，應知所警惕
    ，且被告年紀尚輕，心性未定，復斟酌自由刑本有中斷被告
    原本生活，產生標籤效果等不利復歸社會之流弊，倘令其入
    監服刑，恐未收教化之效，先受與社會隔絕之害，對於初犯
    者，若輕易施以該中期自由刑，將使其喪失對拘禁之恐懼，
    減弱其自尊心；且執行機構設施、人力有限，難以對受刑人
    全面達到教化之效果，因此似此中期自由刑既無益於改善受
    刑人惡性，又無威嚇之效果，基此本院認被告經此偵、審程
    序及科刑宣告之教訓後，當能知所警惕，本院認其宣告之刑
    均以暫不執行為適當，各爰依刑法第74條第1項第1款之規定
    ，併諭知緩刑5年為適。復為使被告謹記教訓，提昇其法治
    觀念，避免再罹刑章，再衡酌被告之生活工作環境、犯罪之
    危害性、犯後態度、刑法目的及比例原則後，並依第74條第
    2項第5款之規定，諭知被告應於緩刑期間內向檢察官指定之
    政府機關、政府機構、行政法人、社區或其他符合公益目的
    之機構或團體提供120小時之義務勞務，且依刑法第93條第1
    項第2款之規定，諭知緩刑期內付保護管束，俾觀護人得觀
    其表現及暫不執行刑罰之成效，惕勵自新。此外，倘被告於
    本案緩刑期間，違反上開所定負擔情節重大，足認原宣告之
    緩刑難收其預期效果，而有執行刑罰之必要，依刑法第75條
    之1第1項第4款規定，得撤銷其緩刑之宣告，併此敘明。
㈣、沒收：
  ⒈扣案之IPHONE6S行動電話1支（IMEI：00000000000000號，含
    門號0000000000號SIM卡1張），為被告曾榮偉供事實欄一、
    ㈠犯行所用之物，不問屬於犯罪行為人與否，應依毒品危害
    防制條例第19條第1項規定宣告沒收。未扣案不詳廠牌之行
    動電話1支（含門號0000000000號SIM卡1張），為被告二人
    供上開犯行所用之物，雖未據扣案，亦應依上開法條規定，
    不問屬於犯罪行為人與否，宣告沒收，於全部不能沒收或不
    宜執行沒收時，追徵其價額。
  ⒉按犯罪所得，屬於犯罪行為人者，沒收之；於全部或一部不
    能沒收或不宜執行沒收時，追徵其價額，刑法第38條之1第1
    項前段、第3項定有明文。經查，被告曾榮偉於原審審理時
    供稱：「我賣2包咖啡包給游力嘉收取的1,000元，自己抽20
    0元，其他的交給蔣政均。」等語（見原審卷第136頁）；被
    告林嘉樂於警詢時亦供稱：「販賣所得2,000元我抽200元，
    其他的錢給丁鈞宏。」等語（見偵字卷第45頁），是被告二
    人因上開犯行各獲有犯罪所得200元，均應依刑法第38條之1
    第1項前段、第3項之規定宣告沒收，並於全部或一部不能沒
    收或不宜執行沒收時，追徵其價額。
  ⒊扣案之黃色結晶6包（驗餘淨重共計5.0075公克）經鑑定後檢
    出愷他命成分等情，有上開交通部民用航空局航空醫務中心
    107年11月26日航藥鑑字第0000000號毒品鑑定書1份附卷可
    稽，固屬違禁物，本應依刑法第38條第1項規定宣告沒收，
    然該愷他命6包業經檢察官函請桃園市政府警察局刑事警察
    大隊沒入銷毀乙情，有臺灣桃園地方檢察署109年5月15日桃
    檢俊正107偵31471字第1099048976號函（稿）1份在卷可查
    （見偵字卷第259頁），是該等毒品既已不存在，爰不為沒
    收之諭知。至另自被告林嘉樂處扣得之包裝袋10包、戶口名
    簿1張、捲菸器1個、電子磅秤1個、IPHONE6SPLUS行動電話1
    支（含門號0000000000號SIM卡1張）、HTC行動電話1支（IM
    EI：000000000000000）、SONY行動電話1支（IMEI：000000
    000000000），並無證據證明與本案犯行有關，是亦不為沒
    收之諭知。
據上論斷，應依刑事訴訟法第369條第1項前段、第364條、第299
條第1項前段，毒品危害防制條例第4條第3項、第17條第2項、第
19條第1項，刑法第11條、第28條、第59條、第38條之1第1項前
段、第3項、第74條第1項第1款、第2項第5款、第93條第1項第2
款判決如主文。
本案經檢察官廖晟哲提起公訴，檢察官曾鳳鈴到庭執行職務。
中　　華　　民　　國　　110 　年　　4 　　月　　13　　日
     　　　　　　 刑事第十六庭  審判長法　官  葉騰瑞
                                      法　官  古瑞君
                                      法　官  廖紋妤
以上正本證明與原本無異。
如不服本判決，應於收受送達後20日內向本院提出上訴書狀，其
未敘述上訴之理由者並得於提起上訴後20日內向本院補提理由書
（均須按他造當事人之人數附繕本）「切勿逕送上級法院」。
                                      書記官  江珮菱
中　　華　　民　　國　　110 　年　　4 　　月　　13　　日

附錄：本案論罪科刑法條全文
修正前毒品危害防制條例第4條
製造、運輸、販賣第一級毒品者，處死刑或無期徒刑；處無期徒
刑者，得併科新臺幣2千萬元以下罰金。
製造、運輸、販賣第二級毒品者，處無期徒刑或7年以上有期徒
刑，得併科新臺幣1千萬元以下罰金。
製造、運輸、販賣第三級毒品者，處7年以上有期徒刑，得併科
新臺幣7百萬元以下罰金。
製造、運輸、販賣第四級毒品者，處5年以上12年以下有期徒刑
，得併科新臺幣3百萬元以下罰金。
製造、運輸、販賣專供製造或施用毒品之器具者，處1年以上7年
以下有期徒刑，得併科新臺幣1 百萬元以下罰金。前五項之未遂
犯罰之。